臺灣高等法院臺中分院刑事判決　　 100年度侵上訴字第2111號
上　訴　人　臺灣臺中地方法院檢察署檢察官
上　訴　人
即　被　告　洪世儒
指定辯護人　本院公設辯護人　郭博益　
上列上訴人因妨害性自主罪案件，不服臺灣臺中地方法院100年
度侵訴字第66號中華民國100年8月30日第一審判決（起訴案號：
臺灣臺中地方法院檢察署100年度偵字第6123號），提起上訴，
本院判決如下：
    主  文
原判決撤銷。
洪世儒對於未滿十四歲之女子為性交，共伍罪，均累犯，每罪各
處有期徒刑壹年柒月；又犯拍攝未滿十八歲之人為性交之物品罪
，累犯，處有期徒刑柒月，未扣案之手機（SAMSUNG ANYCALL，
白色）壹支沒收。其主刑部分應執行有期徒刑貳年陸月。
    犯罪事實
一、洪世儒前於民國95年間，因犯幫助詐欺取財罪，經臺灣臺中
    地方法院以95年度中簡字第3060號判處有期徒刑3 月確定，
    於95年12月29日易科罰金執行完畢。詎猶不知警惕，緣其於
    99年6 月間，經由網路線上遊戲結識代號0000-00000之未滿
    14歲之女子（86年6 月生，真實姓名、年籍及地址均詳卷內
    真實姓名對照表，下稱A女），其明知A女係未滿14歲之女子
    ，竟仍基於對於未滿14歲之女子為性交之犯意，分別於99年
    8月初某日、同年9月中旬某日、同年10月間某日、同年11月
    中旬某日，均在（改制前）臺中縣潭子鄉○○路○段345號立
    勤飯店內，經A女同意後，以將其陰莖插入A女陰道之方式，
    與A女發生性交行為各1次（共計4 次）。洪世儒於上開99年
    11月中旬某日，在上址立勤飯店內與A女性交時，經A女同意
    而以其所使用之手機1支（SAMSUNG ANYCALL，白色）拍攝其
    與A女性交情形之影像，洪世儒並將該手機交予A女持有。其
    後，洪世儒又基於對於未滿14歲之女子為性交之犯意，於99
    年12月31日晚間21時許至24時許間，在臺中市○○街附近之
    金沙汽車旅館內，以將其陰莖插入A女陰道之方式，與A女發
    生性交行為1次。嗣因A女之母親0000-00000A發現A女持有手
    機，且該手機內存有A 女與洪世儒性交情形之影像，而查悉
    上情。
二、案經臺中市政府警察局豐原分局報告臺灣臺中地方法院檢察
    署檢察官偵查起訴。
    理  由
壹、證據能力部分：
一、按除顯有不可信之情況外，從事業務之人於業務上或通常業
    務過程所須製作之紀錄文書、證明文書，亦得為證據，刑事
    訴訟法第159條之4定有明文。其立法意旨在於從事業務之人
    在業務上或通常業務過程所製作之紀錄文書、證明文書，因
    係於通常業務過程不間斷、有規律而準確之記載，且大部分
    紀錄係完成於業務終了前後，無預見日後可能會被提供作為
    證據之偽造動機，其虛偽之可能性小，除非該等紀錄文書或
    證明文書有顯然不可信之情況，否則有承認其為證據之必要
    。而醫院診斷證明書係病患就診或就醫，醫師就其診斷治療
    病患結果，所出具之證明書，醫師法第17條規定，醫師如無
    法令規定之理由，不得拒絕診斷書之交付。醫師係從事醫療
    業務之人，病患如純為查明病因並以接受治療為目的，而到
    醫療院所就醫診治，醫師於例行性之診療過程中，對該病患
    所為醫療行為，於業務上出具之診斷書，屬於醫療業務上或
    通常醫療業務過程所製作之證明文書，自該當於上開條款所
    指之證明文書。如為特定之目的（如訴訟之用）而就醫，醫
    師為其診療，應病患之要求並出具診斷證明書，因其所記載
    之內容，具有個案性質，應屬被告以外之人於審判外之陳述
    ，且不符上開條款所稱之特信性文書要件，自不得為證據。
    至性侵害犯罪防治法第10條第1 項「醫院、診所對於被害人
    ，不得無故拒絕診療及開立驗傷診斷書」、第3項「第1項驗
    傷診斷書之格式，由中央衛生主管機關會商有關機關訂定」
    之規定，依同法第6條、第11條等相關規定，係為防治性侵
    害犯罪及保護被害人權益，對於被害人驗傷及取證所為之特
    別規定，其依此項規定所製作之驗傷診斷書，應屬刑事訴訟
    法第159條第1項「法律有規定」之傳聞證據之例外。因此，
    本案行政院衛生署豐原醫院受理疑似性侵害事件驗傷診斷書
    (見偵卷第14頁證物袋內)，係醫師依據性侵害犯罪防治法第
    6條、同法第10條第1、3項及同法第11條等特別規定，為保
    護被害人權益而對其驗傷及取證所製作，醫師如出具與事實
    不符之診斷書，最重尚得依醫師法第28條之4 規定廢止其醫
    師證書，足以擔保該診斷書之正確性，故屬傳聞證據之例外
    ，具有證據能力（最高法院95年度臺上字第5026號判決意旨
    參照）。
二、按現行刑事訴訟法為保障被告之反對詰問權，排除具有虛偽
    危險性之傳聞證據，以求實體真實之發見，於該法第159 條
    第1 項明定被告以外之人於審判外之言詞或書面陳述，除法
    律有規定者外，不得作為證據。而刑事訴訟法第159條之1至
    159條之4有傳聞法則之例外規定，且被告以外之人於審判外
    之陳述，雖不符前4 條之規定，而經當事人於審判程序同意
    作為證據，法院審酌該言詞陳述或書面陳述作成時之情況，
    認為適當者，亦得為證據；當事人、代理人或辯護人於法院
    調查證據時，知有第159條第1項不得為證據之情形，而未於
    言詞辯論終結前聲明異議者，視為有前項之同意，刑事訴訟
    法第159條之5定有明文。查本件經本院於審理期日踐行調查
    證據程序之被告以外之人於審判外之書面、言詞陳述，已經
    檢察官、被告及辯護人同意作為證據，且公訴人、被告及辯
    護人於本院審理時對於證據能力均未聲明異議，本院審酌後
    認為該等證據均為本院事實認定之重要依據，作為本案之證
    據均屬適當，故依刑事訴訟法第159條之5規定，均具有證據
    能力。
貳、實體方面：
一、訊據上訴人即被告洪世儒對於上揭犯罪事實坦承不諱，核與
    證人A女於警詢、偵查及原審審理中、證人A女之母親於警詢
    中證述情節大致相符，復有行政院衛生署豐原醫院受理疑似
    性侵害事件驗傷診斷書在卷可稽，且有上開手機內之性交影
    片檔翻錄光碟1片在卷可憑。又被告拍攝其與A女性交之時間
    係99年11月中旬某日與A 女性交該次，業據被告於警詢中供
    承明確(見警卷第10頁)，核與證人A 女於警詢及原審審理中
    證稱：拍攝性交情形之時間係中秋節過後，詳細時間伊不記
    得等語相符。再被告供稱：伊與A女性交之次數應為5次等語
    ，核與A女於偵查中證稱：伊確與被告性交5次，伊與被告1
    星期見2次面，但不見得每次都有發生性行為等語相符(見偵
    卷第9頁）。又被告與A女為性行為之地點確如上揭犯罪事實
    欄所示，亦據被告於審理中供明無訛，核與證人A 女於警詢
    中證述情節相符(見警卷第13頁)，均堪認定。至證人A 女於
    原審審理中雖改稱：伊與被告性交時係立勤飯店與金沙汽車
    旅館輪流去，且次數有超過5次云云，惟證人A女此部分證述
    既與其於警詢及偵查中所證情節有所不符，被告亦供稱：與
    A女共性交5次等語，應以其核與被告所供情節相符部分之證
    述為可採信。綜上所述，被告自白核與事實相符，堪可採信
    。本案事證明確，被告犯行堪以認定。
二、查，A女係86年6月出生之女子，有其真實姓名對照表在卷可
    憑，於被告對其為前開5 次性交行為時，均未滿14歲，被告
    明知A女未滿14歲，卻與其性交，並拍攝渠2人性交過程，是
    核被告所為，係犯刑法第227條第1項之對於未滿14歲之女子
    為性交罪及違反兒童及少年性交易防制條例第27條第1項之
    拍攝未滿18歲之人為性交之影片罪。又被告所犯上開6 罪之
    罪名分別係針對被害人之年齡為未滿14歲及18歲而設之特別
    處罰規定，依兒童及少年福利法第70條第1 項但書（已修正
    為兒童及少年福利與權益保障法第112 條）之規定，自毋庸
    再依該條項前段之規定加重其刑。再被告先後5 次對於未滿
    14歲之女子為性交犯行，固係觸犯同一類型之犯罪，惟其於
    行為時間上既各橫跨約二、三十餘日，不具緊接密切之關係
    ，應認其犯意各起，行為互具獨立性，而應予分論併罰。再
    被告於99年11月中旬某日該次與A 女為性交時，另以其所持
    用之手機拍攝其與A 女性交過程，所犯違反兒童及少年性交
    易防制條例第27條第1 項之拍攝未滿18歲之人為性交之影片
    行為與該次對於未滿14歲之女子為性交行為間，犯意各別，
    行為互殊，亦應予分論併罰。是被告所犯上開6罪間均應予
    分論併罰。又被告前於95年間因犯幫助詐欺取財罪，經原審
    法院以95年度中簡字第3060號判處有期徒刑3 月確定，並於
    95年12月29日易科罰金執行完畢，有臺灣高等法院被告前案
    紀錄表1份在卷可按，其於受有期徒刑執行完畢後5年以內，
    故意再犯本件有期徒刑以上之上開各罪，均為累犯，均應依
    刑法47條第1項之規定各加重其刑。再本院考量被告行為時
    因思慮欠周，被害人A女當時已滿13歲，且2人當時為男女朋
    友關係，亦據A女於警詢中供明在卷(見警卷第13頁)，渠2人
    因互有好感，於交往期間，在兩情相悅下，被告一時無法克
    制情慾，始罹重典，且犯罪後坦承犯行，深表悔意，並賠償
    A 女新台幣（下同）30萬元完畢，依其犯罪情狀觀之，情節
    尚非重大，而其所犯刑法第227條第1項對於未滿14歲女子為
    性交罪之法定本刑，乃3 年以上10年以下之有期徒刑，與其
    犯罪情節相較，實屬情輕法重，客觀上足以引起一般同情，
    顯有堪資憫恕之處，本院認縱處以法定最低刑度即有期徒刑
    3年，猶嫌過重，應依刑法第59條之規定，就其所犯5次對於
    未滿14歲女子為性交罪部分，均減輕其刑，並均依法先加後
    減之。
三、原審以被告罪證明確而為論罪科刑，惟被告在本院審理中已
    與A 女達成和解，並給付30萬元完畢，此為原審所不及審酌
    之事項；檢察官循A女及其母之請求提起上訴，其意旨認原
    判決量刑過輕雖無理由，惟被告上訴意旨認其已與A女和解
    而認原審量刑過重則為有理由，應由本院將原判決撤銷改判
    。爰審酌被告犯罪之動機單純；A女於警詢中陳稱：「（妳
    是否知道性交之定義？）我知道。」、「（被害當時妳的精
    神狀況為何？）都是在我精神狀況良好下發生的。」、「（
    洪世儒人對妳所為，有無造成妳受傷？）沒有。」、「（妳
    遭受侵害後，是否曾告知家人或友人？告知內容為何？在何
    時何地告訴他們？有無寫下日記或留下其他書面紀錄等？）
    沒有。沒有。沒有。我們雙方有互相寫卡片或寫信。」、「
    （請問妳在遭受侵害後，現在的身、心狀態如何？與被侵害
    之前有何改變？）良好。沒有改變。」、「（你是否要對洪
    世儒提出告訴？為什麼？）不要。因為我們是男女朋友關係
    所以我是自願與對方發生性行為。」等語（參見警卷第14-1
    8頁），足認被告手段應屬平和，未令A女留下太大創傷，而
    A女未滿14歲，尚屬年幼無知，被侵害感覺或不明顯，惟發
    生此事A女之母必感心痛與不捨，故亦應慮及A女之母所受損
    害，及被告犯罪後坦承犯行，並賠償A女30萬元完畢，態度
    尚佳等一切情狀，就其所犯上開6罪各量處如主文第2項所示
    之刑，並定其應執行之刑。且查，本次刑法修正既廢除連續
    犯及常業犯之規定，為達罰當其罪，符合罪刑相當之目的，
    自不宜以原有連續犯或常業犯量刑標準之舊思維，為數罪併
    罰定執行刑之依據，且修法前實務上因被告較起訴後或較前
    之詐欺取財行為未及為法院審酌，復因二者具有連續犯關係
    而為前案既判力所及，致無法對被告該次詐欺取財行為予以
    論罪處罰之不合理現象所在多有，此次修法刪除連續犯規定
    而論以數罪併罰結果，一方面可避免上述不合理現象之發生
    ，另方面透過法院嗣後以裁定定其應執行之刑時，得以綜合
    審酌裁量出一適當之應執行刑，應更能切合此次修法用意，
    並解決修法理由所謂恐因數罪併罰而有量刑過重而產生不合
    理現象之問題。又按法律上屬於自由裁量之事項，並非概無
    法律性之拘束；法院就自由裁量權之行使，除不得逾越法律
    所規定範圍之外部性界限外，尚應受比例原則、公平正義原
    則之規範，謹守法律秩序之理念，體察法律之規範目的，使
    其結果實質正當，合於裁量之內部性界限，俾與立法本旨相
    契合。刑法第51條第5款規定數罪併罰，宣告多數有期徒刑
    者，應於各刑中之最長期以上，各刑合併之刑期以下，定其
    應執行之刑期，但不得逾30年，其就數罪併罰，固非採併科
    主義，而係採限制加重主義，就俱發各罪中，以最重之宣告
    刑為基礎，由法院參酌他罪之宣告刑，裁量加重定之，且不
    得逾法定之30年最高限制，此即外部性界限；然上揭定其應
    執行刑，既屬刑法賦予法院自由裁量之事項，其應受內部性
    界限之拘束，要屬當然。而刑法修正將連續犯、常業犯規定
    悉予刪除，考其立法目的，係基於刑罰公平原則考量，杜絕
    僥倖犯罪心理，並避免鼓勵犯罪之誤解，乃改採一行為一罪
    一罰。是定其刑期時，除仍應就各別刑罰規範之目的、輕重
    罪間體系之平衡、整體犯罪非難評價、各行為彼此間之偶發
    性、與被告前科之關聯性、各行為所侵害法益之專屬性或同
    一性、數罪對法益侵害之加重效應、罪數所反映之被告人格
    特性與犯罪傾向、社會對特定犯罪例如一再殺人或販毒行為
    處罰之期待等，為綜合判斷外，尤須參酌上開實現刑罰公平
    性，以杜絕僥倖、減少犯罪之立法意旨，為妥適之裁量，倘
    違背此內部性界限，即屬權利濫用之違法（最高法院96年度
    臺上字第7583號判決意旨參照）。從而，法院於定應執行刑
    時，自應本於前揭原則、界限，綜合考量前揭一切情狀，定
    出一罰當其罪之應執行刑，而非僅依各次宣告刑之數字，單
    純透過加減乘除之四則運算，認為必符合若干比例，才算符
    合「比例原則」。本院綜合考量被告素行、本件被告係於與
    A女交往期間，並在兩情相悅情況下，先後為前揭犯行，被
    告犯罪之次數、時間、所生危害；被告犯罪後直承犯行，深
    表悔意之態度及有賠償A女等一切情狀，認上開6罪所宣告之
    有期徒刑，以執行有期徒刑2年6月為當，附此指明。
四、又被告係以上開未扣案之手機拍攝其與A女之性交過程，業
    如前述，則上開未扣案之手機1支，未能證明已經滅失，依
    兒童及少年性交易防制條例第27條第6項規定，不問屬於犯
    人與否，應予以宣告沒收。
據上論斷，應依刑事訴訟法第369條第1項前段、第364條、第299
條第1項前段，兒童及少年性交易防制條例第27條第1項、第6 項
，刑法第11條、第227條第1項、第47條第1項、第59條、第51條
第5款，判決如主文。
本案經檢察官林蓉蓉到庭執行職務。
中    華    民    國  100    年    12    月    13   日
            刑事第七庭   審判長法  官 林 榮 龍
                               法  官 李 秋 娟
                               法  官 黃 仁 松
以上正本證明與原本無異。
如不服本判決應於收受送達後十日內向本院提出上訴書狀，其未
敘述上訴理由者，並得於提起上訴後十日內向本院補提理由書（
均須按他造當事人之人數附繕本）「切勿逕送上級法院」。

                               書記官 林 玉 惠
中    華    民    國  100    年    12    月    13   日

附錄本案論罪科刑法條全文
刑法第227條第1項：
對於未滿十四歲之男女為性交者，處 3 年以上 10 年以下有期
徒刑。
兒童及少年性交易防制條例第27條第1項：
拍攝、製造未滿十八歲之人為性交或猥褻行為之圖畫、錄影帶、
影片、光碟、電子訊號或其他物品者，處 6 個月以上 5 年以下
有期徒刑，得併科新臺幣 50 萬元以下罰金。